最高法院刑事判決　　　　　　　　　　　　　　　九十三年度台上字第三五八八號
　　上　訴　人　乙○○
　　　　　　　　　　　　號（另案羈押於台灣台北看守所）
　　　　　　　　甲○○
　　　　　　　　　　　　（另案於台灣宜蘭監獄執行中）
右上訴人等因違反槍砲彈藥刀械管制條例等罪案件，不服台灣高等法院中華民國九十
二年十二月二十二日第二審判決（九十二年度上訴字第二六八八號，起訴案號：台灣
新竹地方法院檢察署九十年度偵字第六０二八號），提起上訴，本院判決如左：
    主  文
原判決關於乙○○部分撤銷，發回台灣高等法院。
甲○○之上訴駁回。
    理  由
一、發回部分（即乙○○部分）：
本件原判決認定上訴人甲○○（甲○○部分駁回上訴，詳如後述）於民國九十年十月
十日晚上十時四十分許，攜帶其前受不詳姓名之人之託，代為藏放之捷克ＣＺ七五型
手槍一枝（槍枝管制編號：0000000000號）及具殺傷力子彈三顆，與原不
知情之上訴人乙○○及姓名年籍不詳之成年男女約八、九人，至新竹縣竹北市○○里
○○路○段一九六號之「666 飲食店」（即六六六茶TV地下酒家，下稱六六六酒家）
A1包廂內唱歌消費，甲○○於酒後對於當日之服務人員不滿意，為了出氣，即取出前
開槍彈，以加害他人生命、身體之意，恐嚇該店之員工，朝A1包廂擺放電視之牆壁上
方射擊一發，再至包廂外，朝寫有「夜夜歡」字樣之牆壁射擊第二發，又至大門處朝
水泥地面射擊第三發（毀損部分未據告訴），致使店內之人員心生畏懼後，即與同行
之不詳姓名友人搭車離去。翌日（即十月十一日）上午，其因前案仍在假釋中，經與
乙○○商量後，乙○○考量甲○○尚在假釋中，且有家室須負擔家中經濟，竟基於隱
避犯人甲○○之意圖，在台北縣鶯歌鎮某處，由甲○○將前揭槍枝交付乙○○持有，
乙○○即基於代為保管之意，將前開槍枝藏放於新竹縣竹北市○○里○○路○段三二
九巷二十五號其住處後方草叢，而於同年十月十二日下午，由甲○○先透過其弟余進
良與台北市中山分局警備隊警員任程遠聯絡後，帶同乙○○向任程遠佯稱乙○○為持
槍並開槍者，而欲頂替甲○○之犯行，於九十年十月十三日中午十二時許，新竹縣警
察局竹北分局警員帶同乙○○至其住處後方草叢，取出前揭槍枝，嗣經檢察官帶同甲
○○與乙○○至現場模擬當日情形，再經訊問後，乙○○始供出頂替之實情而查獲等
情。因而維持第一審依牽連犯規定從一重論處乙○○未經許可，寄藏手槍罪刑部分之
判決，駁回乙○○在第二審之上訴，固非無見。
惟查：(一)、有罪判決書所記載之事實，為判斷其適用法令當否之準據，法院應將依職
權認定與論罪科刑有關之事實，翔實記載，然後逐一說明其憑以認定之證據，並使事
實認定與理由說明，互相適合，方為合法。倘若事實認定與理由說明，不相一致，或
事實或理由之記載，前後齟齬，按諸刑事訴訟法第三百七十九條第十四款後段規定，
均屬判決理由矛盾之當然違背法令。原判決事實三認定記載乙○○基於隱避犯人甲○
○之意圖，在台北縣鶯歌鎮某處，由甲○○將前開槍枝交付乙○○持有，乙○○即基
於代為保管之意，將該槍枝藏放於前述新竹縣竹北市其住處後方草叢一節，核與其理
由二之(五)說明兼採檢察官勘驗現場模擬案發經過後，第二次隔離訊問上訴人二人時，
乙○○坦承其係頂替甲○○之犯行，並供稱槍擊後伊在不詳姓名綽號「阿德」（林順
德）之住處表示欲擔罪，要甲○○交付槍枝，隔日在新竹市某處車上交付槍枝，拿到
槍後藏放在其住處後面水溝旁之樹底下等語；甲○○在第一審訊問時供稱係於九十年
十月十一日隔日即十二日，在桃園將槍枝交給乙○○等語；乙○○於第一審供稱：「
甲○○在桃園的車上交給我的，交給我之後……我拿到我家後面藏起來。」等語為前
開事實認定之依據，不相適合，難謂無理由矛盾之違誤。(二)、審理事實之法院，對於
案內與論罪科刑等待證事實有重要關係，而依法應行調查之證據，如未依法調查或雖
已調查而未調查明白，即與證據未經調查無異，如率行判決，其判決當然為違背法令
。依刑法第六十二條前段規定，對於未發覺之罪自首而受裁判者，減輕其刑。此為必
應減輕其刑之規定，為法定減刑原因之一，是有無自首情形，攸關有無前開減刑規定
之適用，如有疑竇時，事實審法院應依法詳加調查釐清，否則率行判決，自屬於法有
違。原判決事實欄載謂本件係甲○○帶同乙○○向警員任程遠陳述欲頂替甲○○前開
槍擊之犯行，嗣經檢察官帶同甲○○及乙○○至藏槍現場模擬取出槍枝情形，再為詢
問後，乙○○始供出頂替等情。如果無訛，則在乙○○至警局為頂替槍擊之陳述及嗣
後供出頂替實情之前，有偵查權之警員或其他公務人員，是否已知乙○○涉有本件罪
嫌？乙○○接受本件審判是否符合自首之規定，而有前開減輕其刑規定之適用？尚非
無疑，而待釐清，原審未詳加調查究明，遽予判決，其審理猶有未盡。乙○○上訴意
旨指摘原判決關於其本人部分不當，尚非全無理由，應認原判決關於乙○○部分有撤
銷發回更審之原因。
二、駁回部分（即甲○○部分）：
(一)、關於違反槍砲彈藥刀械管制條例部分：
查第三審上訴書狀，應述上訴之理由，其未述者，得於提起上訴後十日內補提理
由書於原審法院，已逾上述期間，而於第三審法院未判決前仍未提出上訴理由書狀者
，第三審法院應以判決駁回之，刑事訴訟法第三百八十二條第一項、第三百九十五條
後段規定甚明。上訴人甲○○不服原審關於其違反槍砲彈藥刀械管制條例部分之判決
，於民國九十三年一月二十八日提起上訴時並未述理由，嗣於九十三年二月三日雖
由原審法院公設辯護人代作上訴理由書提出於原審法院，然該上訴理由書僅述關於
恐嚇危害安全部分之上訴理由，並未及關於寄藏槍彈而違反槍砲彈藥刀械管制條例
部分之上訴理由，迄今逾期已久，於本院未判決前仍未提出關於此部分之上訴理由，
依上開規定其關於此部分之上訴自非合法，應予駁回。
(二)、關於恐嚇危害安全部分：
按刑事訴訟法第三百七十六條所列各罪之案件，經第二審判決者，不得上訴於第三審
法院，法有明文。關於甲○○恐嚇危害安全部分，原審係依刑法第三百零五條論處其
恐嚇危害安全罪刑，該罪核屬刑事訴訟法第三百七十六條第一款之案件，依上開說明
，既經第二審判決，自不得上訴於第三審法院，甲○○猶對此部分提起上訴，顯為法
所不許，應予駁回。
據上論結，應依刑事訴訟法第三百九十七條、第四百零一條、第三百九十五條，判決
如主文。
中　　　華　　　民　　　國　　九十三　　年　　　七　　　月　　 十五 　　日
                              最高法院刑事第十二庭
                                  審判長法官  賴　忠　星
                                        法官  王　居　財
                                        法官  張　清　埤
                                        法官  林　開　任
                                        法官  呂　永　福
      右正本證明與原本無異
                                              書  記  官
中　　　華　　　民　　　國　　九十三　　年　　　七　　　月　　二十三　　日
                                                                        Ｅ
